臺灣臺中地方法院刑事判決             100年度訴字第2481號
公  訴  人  臺灣臺中地方法院檢察署檢察官
被      告  謝曜光
上列被告因違反毒品危害防制條例案件，經檢察官提起公訴（10
0年度毒偵字第2605號），被告於準備程序中就被訴事實為有罪
之陳述，經告以簡式審判之旨，並聽取意見後，經本院合議庭裁
定由受命法官獨任行簡式審判程序，本院判決如下：
    主    文
謝曜光施用第一級毒品，處有期徒刑捌月。
    犯罪事實
一、謝曜光前因施用毒品案件，經本院以94年度毒聲字第1627號
    裁定送觀察勒戒後，認無繼續施用毒品之傾向，於民國94年
    12 月28日執行完畢釋放，並經臺灣臺中地方法院檢察署檢
    察官於同日以94年度毒偵字第6475號為不起訴處分確定；又
    於97年間因施用毒品案件，經臺灣高雄地方法院(下稱高雄
    地院)以97年度審訴字第1448號判處有期徒刑6月，如易科罰
    金，以新臺幣(下同)1000元折算1日確定；復於100年間因施
    用毒品案件，經高雄地院以100年度審訴緝字第80號判處有
    期徒刑8月確定。詎其猶不知警惕，基於施用第一級毒品海
    洛因之犯意，於100年4月23日晚間9時許，在其臺中市○○
    區○○路二段469號住處內，以將海洛因加水稀釋後，以針
    筒注射之方式，施用第一級毒品海洛因1次。嗣於100年4月
    24日晚間10時許，在其臺中市○○區○○路二段467號前，
    為警盤查之際，於有偵查犯罪職權之臺中市政府警察局烏日
    分局警員發覺前，即當場承認施用海洛因犯行，並同意採取
    尿液送驗，結果呈嗎啡陽性反應，不逃避裁判而自首，始查
    悉上情。
二、案經臺中市政府警察局烏日分局報告臺灣臺中地方法院檢察
    署檢察官偵查起訴。
    理    由
一、查本件被告謝曜光所犯，非死刑、無期徒刑、最輕本刑為3
    年以上有期徒刑之罪，或高等法院管轄第一審之案件，被告
    於準備程序中，就前揭被訴事實為有罪之陳述，經受命法官
    告以簡式審判程序之旨，並聽取被告與公訴人之意見後，本
    院認無不得或不宜改依簡式審判程序進行之處，爰依刑事訴
    訟法第273條之1第1項、第284條之1，經合議庭評議後，裁
    定本件由受命法官獨任進行簡式審判程序，是本件之證據調
    查，依刑事訴訟法第273條之2規定，不受同法第159條第1項
    、第161條之2、第161條之3、第163條之1及第164條至170條
    規定之限制，合先敘明。
二、上開犯罪事實，業據被告謝曜光於警詢及本院準備程序、審
    理時坦承不諱，且被告於100年4月24日晚間10時許，採集其
    尿液，經送驗結果，呈嗎啡陽性反應，有詮昕科技股份有限
    公司原樣編號J100152號濫用藥物尿液檢驗報告、勘察採證
    同意書、臺中市政府警察局烏日分局偵查隊委託鑑驗尿液與
    真實姓名對照表、照片2張(見警卷第8-11頁)等資料在卷可
    證。又依文獻記載，施用海洛因後24小時內經由尿液排出之
    量可達使用劑量之80%，該種毒品於尿液中排出之最長時限
    ，受施用劑量、施用方式、個人體質及代謝情況等因素影響
    ，因個案而異，一般可檢出之最長時間為海洛因服用後2至4
    天；而施用甲基安非他命後24小時內，約有施用劑量之70%
    由尿中排出，該毒品於尿液中排出之最長時限，受施用劑量
    、施用方式、個人體質及代謝情況等因素影響，因個案而異
    ，一般可檢出之最長時間為甲基安非他命1至5天等情，業經
    行政院衛生署管制藥品管理局90年5月4日管檢字第93902號
    函釋明確，堪認被告上開自白確與事實相符，足以採信。本
    件事證明確，被告犯行洵堪認定。
三、按施用第一、二級毒品為犯罪行為，毒品危害防制條例第10
    條定有處罰明文。故施用第一、二級毒品者，依前揭規定本
    應科以刑罰。惟基於刑事政策，對合於一定條件之施用者，
    則依同條例第20條、第23條之規定，施以觀察、勒戒及強制
    戒治之保安處分。又毒品危害防制條例於92年7月9日修正公
    布，自93年1月9日施行，其中第20條、第23條將施用毒品之
    刑事處遇程序，區分為「初犯」及「5年內再犯」、「5年後
    再犯」。依其立法理由之說明：「初犯」，經觀察、勒戒或
    強制戒治後，應為不起訴處分或不付審理之裁定；經觀察、
    勒戒或強制戒治執行完畢釋放後，「5年內再犯」者，因其
    再犯率甚高，原實施之觀察、勒戒及強制戒治既已無法收其
    實效，爰依法追訴或裁定交付審理。至於經觀察、勒戒或強
    制戒治執行完畢釋放後，「5年後再犯」者，前所實施之觀
    察、勒戒或強制戒治已足以遮斷其施用毒品之毒癮，為期自
    新及協助其斷除毒癮，仍適用「初犯」規定，先經觀察、勒
    戒或強制戒治之程序。從而依修正後之規定，僅限於「初犯
    」及「5年後再犯」二種情形，始應先經觀察、勒戒或強制
    戒治程序。倘被告於5年內已再犯，經依法追訴處罰，縱其
    第3次（或第3次以上）再度施用毒品之時間，在初犯經觀察
    、勒戒或強制戒治執行完畢釋放5年以後，已不合於「5年後
    再犯」之規定，且因已於「5年內再犯」，顯見其再犯率甚
    高，原實施觀察、勒戒或強制戒治，已無法收其實效，即應
    依該條例第10條處罰。至於第3次（或第3次以上）施用毒品
    之時間，是否宜有期間限制？以多久為適宜？則分屬刑事政
    策、專門醫學之範圍，非審判機關所能決定，有待循立法途
    徑解決（最高法院97年度第5次刑事庭會議決議）。而查被
    告謝曜光前因施用毒品案件，經本院以94年度毒聲字第1627
    號裁定送觀察勒戒後，認無繼續施用毒品之傾向，於94年12
    月28日執行完畢釋放，並經臺灣臺中地方法院檢察署檢察官
    於同日以94年度毒偵字第6475號為不起訴處分確定；又於97
    年間因施用毒品案件，經高雄地院以97年度審訴字第1448號
    判處有期徒刑6月，如易科罰金，以1000元折算1日確定；復
    於100年間因施用毒品案件，經高雄地院以100年度審訴緝字
    第80號判處有期徒刑8月確定之事實，有臺灣高等法院被告
    前案紀錄表附卷足憑，是其於施用毒品案件經觀察勒戒及於
    5年內因施用毒品案件經法院論罪科刑執行完畢後，再犯毒
    品危害防制條例第10條第1項之罪，揆諸上開最高法院決議
    意旨，本案仍應予以依法論科，合先敘明。
四、查海洛因分別係毒品危害防制條例第2條第2項第1款規定之
    第一級毒品，是被告所為，係犯同條例第10條第1項之施用
    第一級毒品罪。被告施用第一級毒品前持有第一級毒品之低
    度行為，應為施用之高度行為所吸收，不另論罪。又按刑法
    第62條所謂發覺，固非以有偵查犯罪權之機關或人員確知其
    人犯罪無誤為必要，而於對其發生嫌疑時，即得謂為已發覺
    ；但此項對犯人之嫌疑，仍須有確切之根據得為合理之可疑
    者，始足當之，若單純主觀上之懷疑，要不得謂已發生嫌疑
    ，最高法院72年台上字第641號判例要旨著有明文。又刑法
    第62條之所謂發覺，係指有偵查犯罪職權之公務員已知悉犯
    罪事實與犯罪之人而言，而所謂知悉，固不以確知其為犯罪
    之人為必要，但必其犯罪事實，確實存在，且為該管公務員
    所確知，始屬相當。如犯罪事實並不存在而懷疑其已發生，
    或雖已發生，而為該管公務員所不知，僅係推測其已發生而
    與事實巧合，均與已發覺之情形有別，最高法院75年台上字
    第1634號判例要旨亦闡述至明。本件被告於100年4月24日遭
    警攔撿盤查，並未扣得任何毒品或供施用毒品之工具，員警
    當時僅在臺中市○○區○○路2段467前盤查被告，並非有何
    確切根據而對被告產生施用毒品犯罪之合理可疑，更遑論業
    已確知被告上開犯罪事實欄一、所載施用海洛因犯行，至多
    只為單純主觀上懷疑或推測，而與刑法第62條所稱之發覺尚
    屬有別。員警雖於攔檢盤查被告時發現其手臂有注射針孔，
    雖被告曾有毒品前案，惟該手臂上之注射針孔是否即為施用
    毒品所留，而被告先前是否曾有施用毒品紀錄及其過去之素
    行表現，如同被告之犯罪前科資料，僅為其品格證據之一項
    ，並無從據以評斷被告於接受員警盤查前有施用毒品之犯行
    ，是被告於具有偵查犯罪職權之機關或人員發覺其上開犯罪
    事實欄一、所載施用海洛因犯行前，於員警攔檢盤查時主動
    向有偵辦犯罪職務之員警供述其施用海洛因之犯行，並同意
    警方採取尿液送驗而接受裁判一情，有被告於100年4月24日
    之警詢筆錄附卷足憑(見警卷第4-6頁)。本院審酌當時情狀
    ，認得依刑法第62條前段規定，減輕其刑。又被告於97年間
    因施用毒品案件，經高雄地院以97年度審訴字第1448號判處
    有期徒刑6月，如易科罰金，以1000元折算1日，於97年6月
    23日確定，雖已於97年10月14日依科罰金執行完畢，惟其於
    97年5月13日、14日復因施用毒品案件，經高雄地院以100年
    度審訴緝字第80號判處有期徒刑8月確定，二罪經臺灣高雄
    地方法院檢察署以100年執聲第3358號聲請定應執行之刑，
    故不能認已執行完畢，並非累犯，公訴人認被告係5年以內
    再犯本件有期徒刑以上之罪為累犯，應加重其刑，尚有未洽
    ，附此敘明。
五、爰審酌被告前已有多次施用毒品前科，有上開刑案紀錄表可
    查，今再為施用，顯見其意志不堅，無法戒絕毒癮，然施用
    毒品究屬戕害自身健康之犯罪，被告施用毒品尚未造成他人
    明顯之危害，及被告於本院審理中已坦承犯行，犯後態度尚
    稱良好，並兼衡被告犯罪之動機、目的、手段、家庭經濟狀
    況小康、智識程度為國中畢業等一切情狀，量處如主文所示
    之刑，並定其應執行之刑，以示懲儆。公訴人於本院審理時
    具體求處有期徒刑9月，本院審酌上情，認對被告處以如主
    文所示之刑罰，已足收懲儆之效，公訴人上揭對被告具體求
    刑之刑度範圍稍嫌過重，附此敘明。
據上論斷，應依刑事訴訟法第273條之1第1項、第299條第1項前
段，毒品危害防制條例第10條第1項，刑法第11條前段、第62條
前段，判決如主文。
本案經檢察官林明誼到庭執行職務。
中    華    民    國   100    年    10    月    18    日
                  刑事第四庭    法  官  李婉玉
以上正本證明與原本無異。
如不服本判決應於收受送達後10日內向本院提出上訴書狀，並應
敘述具體理由；其未敘述上訴理由者，應於上訴期間屆滿後20日
內向本院補提理由書（均須按他造當事人之人數附繕本）「切勿
逕送上級法院」。
                                書記官  林政佑
中    華    民    國   100    年    10    月    18    日
附錄論罪科刑法條
毒品危害防制條例第10條第1項
施用第一級毒品者，處 6 月以上 5 年以下有期徒刑。